【裁判字號】    98,訴,811
【裁判日期】    990630
【裁判案由】    重傷害
【裁判全文】
臺灣高雄地方法院刑事判決               98年度訴字第811號
公  訴  人  臺灣高雄地方法院檢察署檢察官
被      告  乙○○
選任辯護人  許惠珠律師
            洪世崇律師
被      告  甲○○
            己○○
上二人共同
指定辯護人  義務辯護人黃仕昆律師
被      告  丙○○
                      號
選任辯護人  戴國石律師
上列被告因重傷害案件，經檢察官提起公訴（97年度偵字第3015
1 號），本院判決如下：
    主  文
乙○○教唆共同犯傷害罪，累犯，處有期徒刑陸月，如易科罰金
，以新臺幣貳仟元折算壹日。
甲○○共同犯傷害罪，處有期徒刑伍月，如易科罰金，以新臺幣
貳仟元折算壹日。
己○○共同犯傷害致人重傷罪，累犯，處有期徒刑參年拾月。
丙○○共同犯傷害致人重傷罪，處有期徒刑參年陸月。
    事  實
一、乙○○前於民國95年間因賭博等案件，經本院以96年度簡字
    第3636號判處有期徒刑5 月、5 月，各減為有期徒刑2 月15
    日，並定應執行刑有期徒刑4 月，甫於97年3 月19日易科罰
    金執行完畢；己○○則於94年間因傷害及偽造文書等案件，
    分別經本院以94年度簡字第2943號判處有期徒刑4 月、以94
    年簡字第2729號判處有期徒刑4 月，並定應執行刑有期徒刑
    6 月，甫於95年6 月17日縮短刑期執行完畢。緣乙○○認為
    其於94年間被告詐欺案件（業經臺灣士林地方法院檢察署以
    94年度偵字第8981號為不起訴處分確定），係因丁○○之關
    係所致，而心存怨懟，竟基於教唆共同傷害之犯意，乃於97
    年8 月30日前某日，唆使甲○○找人傷害丁○○，並由甲○○將此事轉述予同為乙○○下屬己○○及另1 名姓名年籍不
    詳綽號「許仔」之成年男子知悉後，甲○○、己○○及「許
    仔」即共同基於傷害人之身體之犯意聯絡，分頭尋找丁○○
    下落並伺機下手。嗣於97年8 月30日21時許，因「許仔」在
    高雄市○○區○○路與苓雅路路口之「億萬里超級市場」附
    近看見丁○○獨自用餐，認機不可失，隨即電話通知甲○○
    趕到現場，甲○○並以其0000000000號行動電話門號撥打己○○0000000000號行動電話門號，通知己○○趕來丁○○用
    餐地點會合，而己○○除即動身前往外，另撥打其友人丙○○之0000000000號行動電話門號尋求幫忙，丙○○接聽後亦
    基於共同傷害之犯意而加入，惟在己○○、丙○○尚未到達
    前，因丁○○餐畢離去，甲○○即與「許仔」各自騎車尾隨
    丁○○所騎乘車號PWX-666 號機車，並持續將丁○○最新行
    蹤以電話通報正在趕來會合途中之己○○，己○○亦以電話
    轉告丙○○最新會合位置，乃各路人車行至高雄市政府警察
    局新興分局（下稱新興分局）附近捷運站會集後，甲○○於
    行進間復以電話告知己○○其等下手目標丁○○之衣著特徵
    及車號，並由己○○轉告丙○○，以資確認，迨於同日22時
    44分至49分間某時許，丁○○機車轉入人車較少之熱河一路
    後，己○○便在熱河一路385 號前超車將丁○○攔下，並下
    車先猛力出拳毆打站立路邊之丁○○臉頰1 下，丙○○見狀
    亦持其安全帽猛力敲打戴有安全帽之丁○○頭部數下，其間
    ，己○○亦再出拳毆擊丁○○臉頰；己○○、丙○○主觀上
    雖未預見以安全帽作為工具，及以徒手方式圍毆丁○○，會
    造成丁○○重傷害之結果，惟在客觀上皆應可預見合力以上
    述方式毆打丁○○頭部之身體重要部位，縱其外覆有安全帽
    ，然人體脆弱之腦部在持續猛力毆擊下，仍會因受到強烈振
    盪而受損，而足以致其受有重傷，惟因亟思完成使命，主觀
    上均疏未加以注意防範彼等合力毆打之行為足以致人重傷害
    之結果，終致丁○○受有臉部挫傷併1.5 公分撕裂傷、頭皮
    4 ×3 公分、3 ×2 公分挫擦傷併左側腦內出血等傷害。而
    甲○○同行到場後，則因怕被丁○○認出，而與「許仔」先
    在不遠處觀看，視情況需要再予協助，惟嗣見丁○○頭部遭
    己○○、丙○○相繼毆打而應聲倒地，已超出原本單純傷害
    之預期，因而心生膽怯，於己○○、丙○○尚在交替毆打之
    際，即與「許仔」各自騎車先行離去。而己○○、丙○○則
    於丁○○倒地不醒人事後，亦立刻驅車離開現場。嗣經路人
    報警處理，並將丁○○送醫救治，翌日因檢查發現其左側腦
    內出血而住院，經治療及復建後，現仍有右側肢體輕癱，而
    達嚴重減損一肢以上機能之重傷害程度。
二、案經丁○○配偶戊○○○告訴及高雄市政府警察局鹽埕分局
    報告臺灣高雄地方法院檢察署檢察官偵查起訴。
    理  由
壹、證據能力：
  一、按被告以外之人於偵查中向檢察官所為陳述，除顯有不可
      信之情況者外，得為證據，刑事訴訟法第159 條之1 第2
      項定有明文。偵查中對被告以外之人（包括證人、鑑定人
      、告訴人、被害人及共同被告等）所為之偵查筆錄，或被
      告以外之人向檢察官所提之書面陳述，性質上均屬傳聞證
      據。惟現階段刑事訴訟法規定檢察官代表國家偵查犯罪、
      實施公訴，依法其有訊問被告、證人及鑑定人之權，證人
      、鑑定人且須具結，而實務運作時，檢察官偵查中向被告
      以外之人所取得之陳述，原則上均能遵守法律規定，不致
      違法取供，其可信度極高，職是，被告以外之人前於偵查
      中已具結而為證述，除反對該項供述得具有證據能力之一
      方，已釋明「顯有不可信之情況」之理由外，不宜以該證
      人未能於審判中接受他造之反對詰問為由，即遽指該證人
      於偵查中之陳述不具證據能力。查本件證人即被害人丁○○、共同被告甲○○、己○○、丙○○於檢察官偵查中經
      具結所為之陳述，依上開說明，即有證據能力。
  二、被告以外之人於檢察事務官、司法警察官或司法警察調查
      中所為之陳述，與審判中不符時，其先前之陳述具有較可
      信之特別情況，且為證明犯罪事實存否所必要者，得為證
      據；刑事訴訟法第159 條之2 定有明文。是被告以外之人
      於司法警察（官）調查中所為之陳述，依刑事訴訟法第15
      9 條第1 項規定，係屬傳聞證據，如與審判中相符時，因
      該陳述並不符合刑事訴訟法第159 條之2 有關傳聞例外之
      規定，故不得作為認定本案犯罪事實有無之證據，此時，
      當以其於審判中之陳述作為證據。至於所謂「前後陳述不
      符」之要件，應就前後階段之陳述進行整體判斷，以決定
      其間是否具有實質性差異，無須針對全部陳述作比較，陳
      述有部分不符，亦屬之。查證人即共同被告甲○○、丙○○於警詢中之陳述，俱為被告乙○○以外之人之審判外陳
      述，而其等就本件案發緣由及過程等情節，整體而言，各
      與本院中證述情節大致相符，應認其警詢所為陳述，無證
      據能力。
  三、對被告己○○使用之0000000000行動電話門號所為之通訊
      監察，係依通訊保障及監察法規定，經本院審查後核發而
      實施，有通訊監察書暨門號附表可稽（本院審字卷第73頁
      至第75頁），為合法之通訊監察。在通訊監察期間取得被
      告己○○以上述行動電話所為對話之錄音，並無違法取證
      之瑕疵，依此核發之通訊監察書所監聽之錄音帶及譯文，
      業經檢察官、被告4 人及辯護人就各該監聽譯文所示對話
      內容之真正均不爭執，監聽譯文所表彰依法律規定程序所
      取得之語音證物內容，具有證據能力。
  四、被告以外之人於審判外之言詞或書面陳述，除法律有規定
      者外，不得作為證據；被告以外之人於審判外之陳述，雖
      不符刑事訴訟法第159 條之1 至之4 之規定，然經當事人
      於審判程序同意作為證據，法院審酌該言詞陳述或書面陳
      述作成時之情況，認為適當者，亦得為證據；刑事訴訟法
      第159 條第1 項、第159 條之5 第1 項分別定有明文。本
      判決認定事實所引用其他之證據資料，除原已符合刑事訴
      訟法第159 條之1 至第159 條之4 ，及法律另有規定等傳
      聞法則例外規定得作為證據以外；其餘並非公務員違背法
      定程序所取得，檢察官、被告4 人及辯護人於本院均同意
      作為認定事實之證據，且審酌各該書面陳述作成時之情況
      ，並無違法不當或證明力明顯過低之瑕疵，認為以之作為
      證據為適當，均得作為證據。
貳、實體方面：
  一、訊據被告乙○○固坦承曾與丁○○一同被告詐欺刑案之事
      實、被告甲○○則坦承有電話通知己○○並同至案發現場
      之事實，惟分別否認有教唆或參與傷害之行為，被告乙○○辯稱：我從未跟甲○○或己○○說要教訓丁○○云云；
      被告甲○○辯稱：我只是單純通知己○○，我沒有參與毆
      打。訊之被告己○○、丙○○則均坦承有受通知前往現場
      毆打丁○○之事實，惟皆辯稱：我們只要教訓丁○○，沒
      有要打成重傷之意思。經查：
      (一)關於丁○○於前揭時、地遭被告己○○、丙○○分別以
        徒手及安全帽毆打等情，業據被告己○○、丙○○分別
        供承在卷，核與在場目擊之被告甲○○所述被告己○○
        、丙○○傷害丁○○之情節及證人即被害人丁○○證述
        遭人毆打等情大致相符，堪予認定。
      (二)關於被告甲○○是否參與共同傷害部分之認定：
        1.查被告甲○○、己○○、丙○○及綽號「許仔」之人
          於案發當日係如何到達毆打丁○○之現場乙節，除據
          被告甲○○、己○○、丙○○分別供述自己參與之情
          節外，並就他人所為部分，各以證人身分為以下證述
          ：(1)被告甲○○於偵查中結證稱：「『許仔』打電話
          給我說丁○○人在高雄市○○區○○路與自強路億萬
          里超商對面一家滷肉飯吃飯，我就打電話給己○○，
          趕快叫人過去，我不知他從哪裡過來，我們是在新興
          分局前會合，我跟『許仔』各自騎1 部機車，己○○
          開車，一路尾隨至熱河路右轉，是己○○將對方攔下
          來」（偵卷第38頁）；(2)被告己○○於本院審理中結
          證稱：「因為我當天接到甲○○電話，說老闆乙○○
          有事叫我們出去，本來約在苓雅路與自強路附近的「
          億萬里超級市場」，但我還沒到那邊時，甲○○又打
          電話跟我說換地點，然後我們在中正路與中山路交岔
          路口碰頭。甲○○就叫我們跟著前面那台機車，說老
          闆叫我們把他教訓一下」（本院卷一第219 頁）；(3)
          被告丙○○於偵查中結證稱：「是己○○打電話給我
          說有事情要處理。原先約在自強路億萬里百貨，後來
          他打電話給我，叫我騎中山路上陸橋通往博愛路，在
          橋上時，他以電話告訴我就是前面那位機車騎士，叫
          我跟緊，之後轉到熱河路，己○○突然開車把他攔下
          來」（偵卷第51頁），互核所述其等之間如何用電話
          聯繫會合及尾隨丁○○至案發地點之情節大致相符，
          並有當日被告甲○○行動電話門號0000000000號與被
          告己○○0000000000號行動電話間之通訊監察譯文（
          本院審字卷第79頁至第81頁）可資對照，堪認案發當
          日確係被告甲○○通知己○○找人到場，後來並與顏
          新坊及其找來之丙○○一路尾隨被害人丁○○至案發
          地點。
        2.被告甲○○雖辯稱其係因己○○要修理丁○○，才會
          通知己○○云云。惟查，姑不論被告甲○○所辯此節
          ，已與其於偵查中所供：「那一件官司丁○○把責任
          推給乙○○；乙○○開庭後，說看到丁○○就給我打
          ；每次開完庭回來的路上都有講的；因為丁○○認識
          我，叫我去跟己○○說」（偵卷第96頁），顯有矛盾
          ，已難遽信。且查，被告己○○與丁○○並不認識，
          更無恩怨糾紛乙情，業據證人己○○分別於偵查及本
          院審理中一致證陳在卷（偵卷第91頁、本院卷一第22
          1 頁），參以被告甲○○於尾隨丁○○過程中，曾描
          述丁○○衣著特徵供己○○知悉乙節，除據被告任永
          杰自承在卷外（偵卷第32頁背面），並有其等當日22
          時42分55秒、22時44分25秒許之通話譯文內容：「A
          （己○○）：我有看到你了，對象是那一個。B （任
          永杰）：全身白色的那個老人。A ：瞭解瞭解」、「
          B ：你開超過了啦，他在你後面啦。A ：我過七賢路
          。B ：他全身都白的，車牌666 」（本院審字第79頁
          、第80頁）存卷可參，足認己○○所證上情，應屬可
          信，則被告己○○既與丁○○本不相識，亦無過節，
          豈有無端找丁○○尋隙之理？並佐以被告甲○○除前
          述有聯絡被告己○○到場及跟隨至案發地點之事實外
          ，其另所自承在場目擊己○○以徒手、丙○○以安全
          帽毆打丁○○，事後更曾特地回到現場確認狀況等情
          （偵卷第32頁、第33頁），並參諸被告甲○○發現蔡
          金寶而通知己○○到場時，於電話中稱：「我現在在
          億萬里這邊，那個人我認識，『我不能找他，你快點
          』，我在這邊」，有當日其與被告己○○於22時31分
          25秒許之通話譯文存卷可考（本院審字卷第79頁），
          足徵被告甲○○絕非單純通知，而應有自己參與毆打
          丁○○之意思，甚為明確，其所辯係己○○要教訓蔡
          金寶，與其無關云云，顯係事後推諉卸責之詞，不足
          採信。
      (三)關於被告甲○○、己○○、丙○○共同毆打丁○○是否
        由被告乙○○唆使之認定：
        本件共同毆打丁○○之事，係案發前由被告乙○○所指
        示乙節，業據證人己○○於本院具結證稱：「我去毆打
        丁○○前，我已經知道有1 個人是老闆在注意的，有可
        能要去教訓他；我之前就有聽甲○○說乙○○有在『登
        』（台語）1 個人；那天甲○○打電話給我，說那個人
        在苓雅市場出現，就叫我們出去；甲○○跟我說是老闆
        叫我們去的」（本院卷一第222 頁），核與證人丙○○
        於偵查中結證稱：「我與己○○是朋友，他打電話給我
        說他老闆有事情叫我跟他去處理，他的老闆是叫『水哥
        』」（偵卷第51頁）相符，並與被告己○○於案發當日
        與被告甲○○之對話內容（A ：己○○；B 為通話對象
        ，下同）：「（22時31分25秒許）B ：你紀哲（音譯水
        哥）說遇到1 個在苓雅市場這邊吃東西，說看能不能叫
        幾個過來找他一下，我現在在億萬里這邊，他那個人認
        識我，我不能找他，你快點，我在這邊。A ：好」（本
        院審字卷第79頁）勾稽合。復以，被告己○○接到甲○○來電通知後，即電召綽號「小黑」之不詳人士及被
        告丙○○前往會合等情，亦有各該通話譯文：「（22時
        33分15秒許）A ：小黑你在哪？B ：我在家，民權路。
        A ：你現在馬上趕過來苓雅路跟自強路這邊有間億萬里
        ，快點喔，老闆的事」、「（22時33分58秒許）A ：阿
        華啊，你現在馬上趕過來苓雅路跟自強路這邊有間億萬
        里，現在老闆在苓雅市場有遇到1 個要抓的人」在卷可
        按（本院審字第79頁），觀之被告甲○○在電話中僅對
        己○○簡略提及「你紀哲（音譯水哥）說遇到1 個在苓
        雅市場這邊吃東西，說看能不能叫幾個過來找他一下」
        ，己○○便知曉其義，未加多問，並即刻電話聯絡丙○○及綽號「小黑」之人趕來（由後續譯文可知「小黑」
        未及趕到而無參與），隨後更與到場之丙○○共同毆打
        丁○○，足徵證人己○○所證前已經由甲○○告知而獲
        悉被告乙○○有意教訓丁○○乙情，應屬可信。再者，
        觀之被告己○○（A ）於案發後與甲○○（B ）間之通
        話譯文內容：「（97年8 月30日22時52分36秒許）B ：
        你現在要去哪。A ：OK的啦。B ：那我過去找水哥（紀
        哲）A ：OK了啦，趴在那邊」、「（97年8 月31日1 時
        21分19秒許）A ：老闆有沒有說什麼。B ：他叫你們惦
        惦就好，不過好像很大條，你們都從頭頂下去。A ：已
        經昏過去了，當場躺在那邊，沒關係啦。B ：我剛才還
        有過去看，摩托車還丟在那邊，你要跟嘻嘻哈哈的說，
        你明天再過來我這邊討論一下事情。A ：好」（本院審
        字卷第80頁），由被告甲○○事後立即前往向被告乙○○告知此事，及被告乙○○要被告甲○○向己○○轉述
        不要對外張揚，已足印證被告乙○○對毆打丁○○之事
        確有授意，否則被告甲○○何須即刻前往報告，而被告
        乙○○獲知後，若無意傷害丁○○，而係己○○自作主
        張，又豈會未加苛責，反要求被告己○○等人不要對外
        張揚，在在足見被告乙○○事前確有教唆，至為明灼。
        被告乙○○辯稱未叫甲○○、己○○教訓丁○○，及甲○○證稱係己○○聽聞丁○○與乙○○有過節，自己要
        教訓丁○○云云，分別為推諉圖卸及迴護之詞，均無可
        採信。
      (四)第查，本案被告乙○○被人提告詐欺乙案，業經臺灣士
        林地方法院檢察署檢察官以94年度偵字第8981號為不起
        訴處分確定，而丁○○則以同一案號提起公訴，有各該
        臺灣士林地方法院檢察署檢察官不起訴處分書及起訴書
        在卷可憑，故被告乙○○縱認因丁○○之故而多次舟車
        勞頓出庭，氣憤難消，因此命其下屬若見到丁○○即予
        之教訓，以平怨氣，然究難認被告乙○○有欲使丁○○
        受重傷害之意思，此觀前述譯文中，被告甲○○對己○○轉達乙○○對此事意見時，乃稱：「他（乙○○）叫
        你們惦惦就好，不過好像很大條，你們都從頭頂下去」
        等語，足徵被告乙○○覺得情況超出其原本之傷害預期
        。又被告甲○○係受其老闆乙○○指示教訓丁○○，其
        與丁○○間原無仇怨；被告己○○則受甲○○轉述老闆
        乙○○交代尋隙之事，其根本不認識丁○○，更無過節
        ；被告丙○○則與除己○○以外之其他人等無涉，僅臨
        時受己○○電話通知到場，各據以上被告分別供陳在卷
        ，足認本件被告乙○○教唆被告甲○○找人教訓丁○○
        ，及被告甲○○、己○○、丙○○共同毆打被害人，均
        應僅意在傷害，亦堪認定。公訴意旨認被告乙○○、甲○○、己○○、丙○○各係基於重傷害之犯意，而為教
        唆或參與毆打丁○○，均尚有未恰。
      (五)按共同實施犯罪行為之人，在合同意思範圍以內，各自
        分擔犯罪行為之一部，相互利用他人之行為，以達其犯
        罪之目的者，即為共同正犯；共同正犯之意思聯絡，不
        限於事前有所協議，其於行為當時，基於相互之認識，
        以共同犯罪之意思參與者，亦無礙於共同正犯之成立；
        其意思聯絡表示之方法，並不以明示通謀為必要，即相
        互間有默示之合致，自無不可（最高法院73年台上字第
        1886號判例、88年度台上字第718 號、90年度台上字第
        3911號判決參照）。刑法上之傷害致人重傷罪係結果犯
        ，如多數人下手毆打，本有犯意之聯絡，即屬共同正犯
        ，對於共犯間之實施行為，既互相利用，就重傷害之結
        果，如係合同行為所致，無論係何人所加，在共犯間均
        應負全部之責，並無分別何部分之傷孰為下手人之必要
        （參考最高法院19年上字第1846號、27年上字第755 號
        判例意旨）。加重結果犯，以行為人能預見其結果之發
        生為要件，所謂能預見乃指客觀情形而言，與主觀有無
        預見之情形不同，若主觀上有預見，而結果之發生又不
        違背其本意時，則屬故意範圍（最高法院47年台上字第
        920 號判例參照）。經查：
        1.本案被害人丁○○因頭部外傷及左側腦內出血於97年
          8 月31日起住院治療後，現仍有右側肢體輕癱，無完
          全回復之可能等情，有財團法人私立高雄醫學大學附
          設中和紀念醫院（下稱高醫）99年4 月19日高醫附行
          字第0990001433號函附卷可憑（本院卷第105 頁) ，
          其所受傷害已屬刑法第10條第4 項第6 款規定之重傷
          害，甚為明確。而衡以丁○○於案發當晚即經送醫急
          救，雖初步檢傷及治療後，丁○○因外表傷勢並非嚴
          重，且可自行走路，自認已無大礙，復時值深夜，急
          欲返家，乃堅持於97年8 月31日凌晨1 時許辦理自動
          出院，惟隨後又於同日凌晨5 時20分許因右側肢體無
          力再次入院急診，經腦部電腦斷層檢查始發現左側腦
          內出血等情，有高醫97年11月24日高醫附行字第0970
          003952號函（偵卷第60頁）及丁○○之急診處理紀錄
          單（本院卷一第110 頁）在卷可參，復以丁○○係遭
          被告己○○、丙○○分別以徒手或安全帽持續毆擊頭
          、臉部，已如前述，而丁○○除臉部受有挫傷併1.5
          公分撕裂傷外，其頭部後側之頭皮亦有兩處各為4 ×
          3 公分、3 ×2 公分挫擦傷，有丁○○於97年8 月30
          日急診（下稱第一次急診）時之受傷部位圖說及醫師
          診斷紀錄可據（本院卷第107 頁背面、第108 頁背面
          ），足證丁○○左側腦內出血應係被告己○○、曾義
          華共同毆打所致，殆無疑義。辯護人雖辯稱丁○○之
          重傷害結果與被告己○○、丙○○所為毆打行為間無
          因果關係。然參以丁○○所受頭皮挫擦傷既有兩處，
          則其腦內出血位置自可能有所不同，且丁○○第一次
          急診時，僅作顱骨及顏面X 光檢查，已據前述97年11
          月24日高醫函文說明清楚，可知丁○○第一次急診時
          並未進行腦部電腦斷層檢查，則自不能依出血位置不
          同，即遽謂係先後不同時間所分別造成，是辯護人依
          據前揭99年4 月19日高醫函文所載「97年8 月30日及
          97年8 月31日兩次之傷勢，依出血位置判斷，兩次傷
          勢不同」，認為97年8 月31日檢查發現之左側腦內出
          血係另一不明獨立事件所造成，與被告己○○、曾義
          華所為無涉，尚非可採，此觀丁○○於97年8 月31日
          凌晨第二次入院急診後，亦未見有其他新形成之傷勢
          ，有第二次急診病歷之受傷部位圖說及其他醫療紀綠
          可佐（本院卷第110 頁至第176 頁），益徵其情，足
          認被告己○○、丙○○毆打行為，與丁○○因腦內出
          血，致右側肢體輕癱之重傷害結果間，具有因果關係
          ，至堪認定。
        2.又人體之頭部更為職司掌管人體認知、思考、記憶、
          控制呼吸、精神意識知覺、各種器官正常運作中樞之
          大腦、小腦等重要器官之所在，係屬人體之要害所在
          ，苟持硬物以砸擊人體頭部要害部位，稍有不慎，將
          導致肢體癱瘓之結果，此乃為具有普通知識經驗之一
          般人眾所週知之事，而以實際下手傷害丁○○之被告
          己○○、丙○○2 人使用手段觀之，其等對深夜單獨
          騎車，且年事已高而無反抗能力之被害人，共同不斷
          地以徒手或安全帽持續攻擊，雖目的僅為教訓傷害，
          惟依其等攻擊之方法、力道及毆打之位置均集中於頭
          部，可能造成丁○○重傷害之結果，在客觀通常之觀
          念上難謂無預見之可能。足認實際動手傷害之被告顏
          新坊、丙○○主觀上固未預見以安全帽作為工具，及
          以徒手方式圍毆丁○○，會造成丁○○重傷害之結果
          ，惟在客觀上皆應可預見以此等重擊人體頭部之方式
          ，有傷及腦部神經而致人肢體癱瘓之可能，即其等對
          於所實施之傷害行為，在客觀上有發生重傷加重結果
          之危險存在可得預見，竟疏未加以防範注意，以致發
          生丁○○頭部遭毆打而引起前述右側肢體輕癱，而嚴
          重減損右側肢體機能之重傷害結果，依整體觀察，乃
          係被告己○○、丙○○互為利用對方行為而達共同之
          目的，均應就共同行為結果負其責任，故被告己○○
          、丙○○傷害致人重傷之犯行，至堪認定。
        3.再按教唆犯僅就其所教唆之犯罪事實限度內，負其責
          任，苟被教唆者所為之犯罪行為發生應加重處罰之結
          果，除教唆者犯能有預見外，否則對該加重結果自毋
          庸負責。又加重結果犯對於加重結果之發生，並無主
          觀上之犯意可言，共犯中之1 人所引起之加重結果，
          其他之人應否同負加重結果之全部刑責，端視其就此
          加重結果之發生，於客觀情形能否預見，而非以各共
          犯之間，主觀上對於加重結果之發生，有無犯意之聯
          絡為斷。本件被告乙○○係教唆被告甲○○等人傷害
          丁○○，固如前述，惟尚無證據證明其為唆使後，對
          被告甲○○如何邀集前往、人數為何、至現場如何實
          施傷害及是否持有器物等節有所認知；另實際到場之
          被告甲○○，因避免遭丁○○認出，故未下手傷害，
          而僅與「許仔」在不遠處觀看，視情況需要提供協助
          ，亦如前述，則被告甲○○及「許仔」既無實際動手
          傷害，事前亦不知被告己○○、丙○○到達現場後將
          以何方式實施傷害犯行，則在客觀上難認被告乙○○
          於教唆時、被告甲○○於在旁觀勢，伺機協助時，其
          等能對發生重傷害結果有所預見，故被告乙○○、任
          永杰分別僅就所教唆普通傷害之犯罪事實限度及犯意
          聯絡範圍內，各負其責任；至被告甲○○雖另以其未
          動手毆打，故無犯罪等語置辯，惟按以自己犯罪之意
          思而參與，其所參與者雖非犯罪構成要件之行為，仍
          無解於共同正犯之罪責（最高法院66年台上字第2527
          號判例意旨參照），是被告甲○○既以自己犯罪之傷
          害意思參與毆打丁○○之事，已為本院認定如前，故
          仍應與實際動手傷害之被告己○○、丙○○同負共同
          正犯之罪責，其上述解辯，亦不足為採。從而被告陳
          秋椅教唆共同傷害之犯行、被告甲○○共同傷害之犯
          行，亦均堪認定，應依法論科。
  二、是被告甲○○帶同己○○、丙○○到場毆打丁○○，所為
      係犯刑法第277 條第1 項普通傷害罪；被告己○○、丙○○分別以徒手、安全帽毆打丁○○，所為均係犯刑法277
      條第2 項後段之傷害致人重傷罪。被告甲○○與綽號「許
      仔」之人就傷害丁○○部分，與被告己○○、丙○○之間
      ；被告己○○、丙○○就傷害丁○○致其重傷部分相互間
      ，有犯意聯絡及行為分擔，應論以共同正犯。而被告乙○○唆使甲○○等人共同毆打丁○○，所為係犯刑法第277
      條第1 項普通傷害罪之教唆犯，應依同法第29條第2 項之
      規定，依其所教唆之共同傷害罪處罰之。公訴意旨認被告
      4 人均係犯刑法第278 條第1 項之重傷害罪，容有未恰，
      理由已詳如前，惟其起訴基本社會事實均屬同一，本院自
      得變更起訴法條予以審理。再者，被告乙○○、己○○各
      曾有如事實欄所載之前案科刑及執行紀錄，有臺灣高等法
      院被告前案紀錄表在卷可考，其等受有期徒刑之執行完畢
      ，5 年內故意再犯本件有期徒刑以上之罪，均為累犯，各
      應依刑法第47條第1 項之規定加重其刑。爰審酌被告乙○○僅因認其被人告訴詐欺之事應歸究於丁○○，即唆使其
      下屬找尋被害人丁○○下落並見機毆打，以為報復；被告
      甲○○、己○○、丙○○則原與丁○○本無怨隙，因受被
      告乙○○唆使即共同毆打丁○○，其等法治觀念均有欠缺
      ，其中被告己○○、丙○○更因出手甚重，致丁○○受有
      上述傷勢，經就醫治療及復建後，仍有右側肢體輕癱，終
      生無痊癒之可能，使其身心受創，影響日後生活甚鉅，且
      其等犯後均否認犯行，飾詞狡辯，態度欠佳，並迄未與被
      害人丁○○達成和解及賠償損失，未見悔意，分別量處被
      告乙○○有期徒刑6 月、被告甲○○有期徒刑5 月、被告
      己○○有期徒刑3 年10月、被告丙○○有期徒刑3 年6 月
      ，並就被告乙○○、甲○○所處罪刑均諭知以新台幣2 仟
      元折算1 日之易科罰金折算標準，以資儆懲。又被告甲○○、己○○、丙○○各所持用之手機及門號，僅作聯繫之
      用，核與所為傷害行為無直接關連；被告丙○○用以毆打
      丁○○所用之安全帽，則無證據證明係丙○○或其他共犯
      所有，且未扣案，為免日後執行困難，均爰不併予諭知沒
      收，附此敘明。
據上論斷，應依刑事訴訟法第299 條第1 項前段、第300 條，刑
法第28條、第29條第2 項、第277 條第1 項、第2 項後段、第47
條第1 項、第41條第1 項前段，刑法施行法第1 條之1 第1 項、
第2 項前段，判決如主文。
本案經檢察官許怡萍到庭執行職務。
中    華    民    國    99    年    6     月    30    日
                  刑事第八庭  審判長法  官  王伯文
                                    法  官  林建鼎
                                    法  官  蔣志宗
以上正本證明與原本無異。
如不服本判決應於收受送達後10日內向本院提出上訴書狀，並應
敘述具體理由；如未敘述上訴理由者，應於上訴期間屆滿後20日
內向本院補提理由書（均須按他造當事人之人數附繕本）「切勿
逕送上級法院」。
中    華    民    國    99    年    6     月    30    日
                                    書記官  李崑良
附錄本件論罪科刑之法條：
中華民國刑法第277條
傷害人之身體或健康者，處3 年以下有期徒刑、拘役或1 千元以
下罰金。
犯前項之罪因而致人於死者，處無期徒刑或7 年以上有期徒刑；
致重傷者，處3 年以上10年以下有期徒刑。
刑法施行法第1條之1
中華民國94年1 月7 日刑法修正施行後，刑法分則編所定罰金之
貨幣單位為新臺幣。
94年1 月7 日刑法修正時，刑法分則編未修正之條文定有罰金者
，自94年1 月7 日刑法修正施行後，就其所定數額提高為30倍。
但72年6 月26日至94年1 月7 日新增或修正之條文，就其所定數
額提高為3倍。

司法院資訊處製作；財團法人民間司法改革基金會備份。
